臺灣高等法院民事判決　　　　　　　　 100年度訴易字第25號
原　　　告　黃 維 輝
被　　　告　溫陳粉妹
訴訟代理人　溫 惠 齡
上列當事人間侵權行為損害賠償事件，由刑事庭移送前來，本院
於中華民國100年11月29日言詞辯論終結，判決如下：
    主  文
被告應給付原告新臺幣伍仟元及自民國一○○年三月十二日起至
清償日止，按年息百分之五計算之利息。
原告其餘之訴駁回。
訴訟費用由被告負擔百分之五，餘由原告負擔。
    事實及理由
一、原告主張：被告及其子溫寶鐘不滿伊於被告所有未經政府徵
    收之既成巷道即坐落於新竹市○○段 678號土地上施工，竟
    於民國98年12月18日上午，於伊同市○○街47巷13號住處前
    ，由被告持取鋸片交由溫寶鐘將伊所有之塑膠管鋸斷，致伊
    受有損害，案經本院100年度上易字第63號判決被告有罪確
    定，被告應賠償伊因而所受管線損壞損失新臺幣（下同）5,
    000元、相關工程施作損失3萬5,200元，及非財產上之損害5
    萬9,800元等情。爰依民法第184條第1項前段、第195條第1
    項前段、第196條之規定，求為命被告應賠償伊10萬元及法
    定遲延利息之判決。並聲明：被告應給付原告10萬元及自起
    訴狀繕本送達翌日起至清償日止，按年息5%計算之利息。
二、被告則以：原告請求通訊管線之費用過高，觀諸原告遭鋸斷
    之塑膠管長度、管徑及材質，購入之價格至多為2根2,160元
    ，且該遭鋸斷之塑膠管仍可利用，亦可打折賣回水電行以折
    抵費用，另伊係為防止鄰居爭相仿效原告於伊土地上亂停車
    或放置私人物品，而依法請管區警員協調，並非對原告為騷
    擾之行為，另伊子女於伊所有之土地上拍照，未侵害原告之
    權利，原告恣意藉刑事部分有罪確定判決行敲詐之實，其請
    求伊賠償精神損失，實不足採等語，資為抗辯，答辯聲明：
    原告之訴駁回。
三、查被告於前揭時地持取鋸片交由其子溫寶鐘將原告所有之塑
    膠管2支鋸斷，經本院100年度上易字第63號刑事判決以被告
    涉犯共同毀損罪判處拘役20日，得易科罰金確定等事實，為
    兩造所不爭，復經本院調閱前開刑事案卷核閱屬實，堪信為
    真實。
四、原告主張，被告毀損伊所有前開塑膠管2支，應賠償損害10
    萬元等情，為被告所否認，並以前揭情詞置辯。經查：
  (一)被告雖仍否認有與溫寶鐘共同毀損原告塑膠管之事實，惟查
    ，被告於本案案發時在場，且回家持取鋸片 1支再返回現場
    等情，業據證人溫宏盛、許立宜分別於刑事案件第一審審理
    中證述明確；溫宏盛證稱：「…伊到現場時有看到被告及其
    兒子…溫陳粉妹與溫寶鐘一起來，老人家（指被告）拿鋸子
    過來…」等語（見刑事第一審卷第49頁背面）。證人許立宜
    則證稱：「…伊看到被告 2人（指被告及其子溫寶鐘）在黃
    維輝的水管那邊講話…然後我就看到溫陳粉妹往回走，就是
    從巷子走出去，過一會溫陳粉妹又拿了 1支鋸子回來…」等
    語（見同前卷第55頁），堪認被告確曾於前開時地返家持取
    鋸片1支再返回現場等情，而被告之子溫寶鐘於刑事案件審
    理中已自承其持扣案之鋸片1支鋸斷原告所有之塑膠管等情
    ，堪認溫寶鐘確係以被告所持取之鋸片鋸斷原告所有之塑膠
    管。
  (二)按因故意或過失，不法侵害他人之權利者，負損害賠償責任
    。不法毀損他人之物者，被害人得請求賠償其物因毀損所減
    少之價額，民法第184條第1項前段、民法第196條分別定有
    明文。此為民法第213條第1項所謂之法律另有規定，原告稱
    被告僅能依民法第213條規定，請求回復原狀云云，自屬無
    據。又此條所由設，通說認係便利被害人請求賠償而設之特
    別規定，而非限制其賠償請求權之行使，是此所謂其物因毀
    損所減少之價額，非不得以修復費用為估定之標準。又當事
    人已證明受有損害而不能證明其數額或證明顯有重大困難者
    ，法院應審酌一切情況，依所得心證定其數額，民事訴訟法
    第222條第2項亦有明文。原告主張，該塑膠管 2支之修復金
    額為5,000元，業據其提出該塑膠管設置時之水電行收據為
    證（見本院卷第45頁），被告則稱依該塑膠管之長度，管徑
    、材質，購入價格2根至多為2,160元，並提出估價單為證，
    惟依被告所提之估價單 2支塑膠管加計2只大月彎600元及施
    工工資800元（見本院卷第64頁），總計為3,560元。本院審
    酌系爭塑膠管修復費用非屬高昂，如囑託第三人鑑定或命證
    人到場，所支出之鑑定費用或證人日旅費即相當或高於該修
    復費用，而兩造所爭執之差額僅千餘元，依前開規定，本院
    斟酌原告所提設置時之金額5,000元雖高於被告所辯3,560元
    ，惟其金額尚非超出甚多，且原告於案發之初警詢時，即答
    稱該塑膠管之價值為5,000元（見刑事偵查卷第4頁背面）等
    情，堪認原告所提水電行收據為可採，是原告主張，被告應
    賠償其物減少價額5,000 元應為可採。至原告主張，被告應
    賠償相關工程施作損失3萬5,200元，固具其提出收據一紙為
    證，惟該收據記載收到原告工程款3萬5,200元，施工內容為
    新竹市○○街47巷13號門口地坪鋼筋綁紮、邊坡模板工程、
    預拌混凝土灌漿、大門平台等情，原告迄未證明與系爭塑膠
    管損害有何因果關係，其請求被上訴人賠償此部分損害自無
    理由。
  (三)次按，不法侵害他人之身體、健康、名譽、自由、信用、隱
    私、貞操，或不法侵害其他人格法益而情節重大者，被害人
    雖非財產上之損害，亦得請求賠償相當之金額。其名譽被侵
    害者，並得請求回復名譽之適當處分。固為民法第195條第1
    項所明定。惟本件被告毀損原告所有前開塑膠管，雖侵害原
    告之所有權，然並未侵害原告前開法條所列之人格權或人格
    法益，原告主張其受有精神與名譽損失5萬9,800元云云，亦
    屬無據。
五、綜上所述，原告基於侵權行為之法律關係，請求被告給付5
    ,000元，及自起訴狀繕本送達翌日即100年3月12日起至清償
    日止，按年息5%計算之利息，洵屬正當，應予准許。逾此部
    分之請求，則屬無據，應予駁回。
六、兩造其餘攻擊防禦方法及未經援用之證據，經本院斟酌後，
    認與本判決之論斷不生影響，爰不一一論駁，附此敘明。
七、據上論結，本件原告之訴為一部有理由，一部無理由。依民
    事訴訟法第79條，判決如主文。
中    華    民    國   100    年    12    月    13    日
                    民事第十一庭
                        審判長法  官  詹文馨
                              法  官  徐福晉
                              法  官  蔡和憲
正本係照原本作成。
不得上訴。
中    華    民    國   100    年    12    月    19    日
                              書記官  洪秋帆